【裁判字號】    97,交聲,2719
【裁判日期】    971023
【裁判案由】    違反道路交通管理處罰條例聲明異議
【裁判全文】
臺灣臺北地方法院交通事件裁定        97年度交聲字第2719號
原處分機關  臺北市交通事件裁決所
異  議  人
即受處分人  甲○○
上列受處分人因違反道路交通管理處罰條例案件，對於臺北市交
通事件裁決所於97年9月11日北市裁罰字第裁22─000000000號之
裁決書（原舉發案號：北市交監字第000000000 號）聲明異議，
本院裁定如下：
    主  文
異議駁回。
    理  由
一、聲明異議意旨略以：異議人即受處分人甲○○於民國96年6
    月5日酒後駕駛JQ-5261號自小客車於新店市○○路○ 段27號
    前，經警攔停舉發道路交通管理處罰條例第35條第1項第1款
    「汽車駕駛人，駕駛汽車經檢試酒精濃度超過規定標準」違
    規，並依同條例第24條第1 項規定，應接受道路交通安全講
    習，惟本人事發期間並未實際住於戶籍地，即臺北市○○區
    ○○街77巷5弄5號3 樓，而係借住於友人之址設臺北縣新店
    市○○路61巷22號之養雞廠，且在事發之後至警局及法院皆
    明確告知實際居住在臺北縣新店市○○路61巷22號，因此法
    院所發送之傳票本人均有收到，並按時出庭，而交通局所發
    送之道安講習通知，卻郵寄至戶籍地，至使本人無法接獲通
    知而案時出席道安講習，因此因無正當理由不依規定接受道
    安交通安全講習，受裁處罰緩新台幣 (下同)1800 元，爰對
    原處分不服，而依法聲明異議，請求撤銷原處分云云。
二、原處分機關以：異議人即受處分人甲○○於96年6月5日酒後
    駕駛JQ-5261號自小客車於新店市○○路○段27號前，為警攔
    停並測得其呼氣所酒精濃度達每公升1.17毫克，為臺北縣政
    府警察局碧潭派出所警員依法製單舉發違反道路交通管理處
    罰條例第35條第1項第1款「汽車駕駛人，駕駛汽車經檢試酒
    精濃度超過規定標準」，並依同條例第24條第1 項規定，應
    接受道路交通安全講習。該違規案受處分人於96年6月5日繳
    納罰鍰後，嗣經權責機關於96年8月2日雙掛號郵寄其駕籍地
    （即戶籍地臺北市○○區○○街77巷5弄5號3 樓），嗣因郵
    件招領逾期遭退回，權責機關於97年4月2日再以雙掛號郵寄
    至受處分人戶籍地（同上揭地址），因送達人未獲會晤本人
    及受領文書之同居人、受僱人或應受送達處所接收郵件人員
    ，即依行政程序法第74條及民事訴訟法第138條規定，自97
    年4月9日起寄存送達於文山景美郵局，通知應於97年5月9日
    接受講習。受處分人未如期到訓，權責機關於97年7月8日依
    道路交通管理處罰條例第24條第3 項前段舉發在案，並再依
    寄存送達方式再通知97年9月3日接受講習，並科處罰緩1800
    元。嗣受處分人於舉發通知單上所載應到案日期前提出申訴
    ，原處分機關函請舉發單位調查結果，仍認受處分人有上開
    違規行為，乃依道路交通管理處罰條例第24條第3 項及違反
    道路交通管理事件統一裁罰基準及處理細則所訂之違反道路
    交通管理事件統一裁罰基準表之規定，於97年09月11日以北
    市裁罰字第裁22─000000000號裁決書裁處新台幣1,800元，
    並應參加道路安全講習等語。
三、按處理違反道路交通管理事件，有關文書送達之程序，依行
    政程序法之規定，違反道路交通管理事件統一裁罰基準及處
    理細則第5 條定有明文；而依據行政程序法第68條規定：「
    （第1項）送達由行政機關自行或交由郵政機關送達。（第2
    項）行政機關之文書依法規以電報交換、電傳文件、傳真或
    其他電子文件行之者，視為自行送達。（第3 項）由郵政機
    關送達者，以一般郵遞方式為之。但文書內容對人民權利義
    務有重大影響者，應為掛號。（第4 項）文書由行政機關自
    行送達者，以承辦人員或辦理送達事務人員為送達人；其交
    郵政機關送達者，以郵務人員為送達人。（第5 項）前項郵
    政機關之送達準用依民事訴訟法施行法第3 條訂定之郵政機
    關送達訴訟文書實施辦法。」，又行政程序法第72條第1 項
    、第74條第1 項規定：「送達，於應受送達人之住居所、事
    務所或營業所為之。但在行政機關辦公處所或他處會晤應受
    送達人時，得於會晤處所為之。」、「送達，不能依前二條
    規定為之者，得將文書寄存送達地之地方自治或警察機關，
    並作送達通知書兩份，一份黏貼於應受送達人住居所、事務
    所、營業所或其就業處所門首，另一份交由鄰居轉交或置於
    該送達處所信箱或其他適當位置，以為送達。」，是行政處
    分文書得以掛號送交郵政機關送達至應受送達人之住居所，
    雖無受處分人親自簽收，仍得以寄存、製作送達通知書方式
    為合法送達，合先敘明。
四、經查：
(一)本件受處分人於上揭時、地駕駛車牌號碼：JQ-5261 號自用小
  客車，為警攔檢並測得其呼氣酒精濃度達每公升1.17毫克，超
  過規定之標準，經警舉發「酒後駕車」違規之事實，業據受處
  分人所自承明確（見受處分人申訴狀、交通違規案件陳述書，
  臺灣臺北地方法院97年度交聲字第2719號，以下簡稱本院卷，
  第4頁、第25頁），並有臺北縣政府警察局北縣警交字第CO000
  0000號舉發違反道路交通管理事件通知單附卷足憑（見本院卷
  第14頁），是受處分人有駕駛自小客車經測試檢定酒精濃度超
  過規定標準之違規事實，洵堪認定。
(二)查，受處分人既自承事發當時已不居住於戶籍地之事實，業據
  受處分人於前開申訴狀、交通違規案件陳述書載述綦詳，並有
  前開申訴狀、交通違規案件陳述書在卷可稽，是受處分人既已
  明知自己早已不居住於戶籍地即臺北市○○區○○街77巷5 弄
  5號3 樓，而係借住於友人之址設臺北縣新店市○○路61巷22
  號之養雞廠，詎受處分人竟於簽發舉發通知單時卻在地址欄中
  親填戶籍地地址（台北市○○區○○街77巷5弄5號3 樓），顯
  有誤導原舉發機關將交通安全講習通知單寄發至戶籍地，其動
  機非但可議，尚且與常情不符。復查，原舉發機關即臺北市政
  府交通局先於96年8月2日將道路交通安全講習通知單以雙掛號
  郵寄至受處分人戶籍地，嗣因郵件招領逾期遭退回，再由原舉
  發單位依行政程序法第74條、第76條之規定，再交郵局辦理寄
  存送達程序，於97年4月9日始寄存送達受處分人戶籍地，有戶
  籍謄本、附回執掛號信函（其上有招領退回字樣）、96年8月2
  日中華民國郵政掛號郵件收件回執及臺北市政府交通局送達證
  書在卷足憑（見本院卷第6 頁、第22頁、第27頁）。是本件依
  上開行政程序法之規定，堪認該舉發通知單已符合行政程序法
  之寄存送達規定，而生合法送達之效力，不因異議人實際有無
  領取而受影響，洵堪認定。是受處分人所辯與事實、經驗法則
  不符，顯為卸責之詞，不足採信。
(三)綜上，受處分人所執之異議理由，經核尚無可信，其於上揭時
  、地確有酒醉駕車並應接受道路安全講習之違規情事，卻在無
  正當理由下未如期參加道路安全講習之違規事證，甚為明確。
  因此，受處分人「無正當理由不依規定接受道路交通安全講習
  」之違規，原處分機關依道路交通管理處罰條例第24條第3 項
  及違反道路交通管理事件統一裁罰基準及處理細則所訂之違反
  道路交通管理事件統一裁罰基準表之規定，裁處受處分人1,80
  0 元，並應參加道路交通安全講習，核無違誤，異議人之異議
  為無理由，應予駁回。
據上論斷，應依道路交通案件處理辦法第19條，裁定如主文。
中    華    民    國    97    年  10      月    23    日
                      交通法庭法  官  施添寶
以上正本證明與原本無異。
如不服本裁定應於送達後5 日內向本院提出抗告狀。
                              書記官  陳弘文
中    華    民    國    97    年  10      月    23    日


司法院資訊處製作；財團法人民間司法改革基金會備份。
